【裁判字號】    92,交聲,69
【裁判日期】    921017
【裁判案由】    違反道路交通管理處罰條例
【裁判全文】
臺灣宜蘭地方法院交通事件裁定                      九十二年度交聲字第六九號
    移
    異  議  人  甲○○
右列受處分人因違反道路交通管理處罰條例案件，對於交通部公路總局臺北區監理所
宜蘭監理站九十二年四月二十九日所為之處分（原處分案號：宜監字第裁
43-Z00000000號），聲明異議，本院裁定如左：
    主  文
原處分撤銷。
甲○○汽車駕駛人領有大貨車駕駛執照駕駛大客車，處罰鍰新臺幣肆萬元；又汽車行
駛於高速公路，而不遵管制之規定，處罰鍰新臺幣參仟元，並記違規點數壹點。
    理  由
一、按汽車行駛於高速公路或設站管制之道路，而不遵管制之規定者，處汽車駕駛人
    新臺幣（下同）三千元以上六千元以下之罰鍰；又按汽車駕駛人駕駛聯結車、大
    客車、大貨車，有未領有大貨車駕駛執照駕駛大客車、聯結車或領有大客車駕駛
    執照，駕駛聯結車者，汽車所有人及駕駛人各處四萬元以上八萬元以下罰鍰，並
    當場禁止該汽車駕駛人繼續駕駛及扣留其車輛牌照，道路交通管理處罰條例第三
    十三條第一項、第二十一條之一第一項第四款分別定有明文。而汽車駕駛人違反
    道路交通管理處罰條例第三十三條規定者，除應依該條所規定罰鍰處罰外，並予
    記違規點數一點，道路交通管理處罰條例第六十三條第一項第一款亦有明文。
二、本件受處分人即異議人甲○○於民國九十二年一月十四日上午六時四十二分許，
    僅領有大貨車之駕駛執照，仍駕駛車牌號碼ＫＳ—七六六號營業用曳引車，途經
    國道一號高速公路一五二點五公里南向車道時，於該下坡禁止行駛中線車道之路
    段，行駛中線車道，為國道公路警察局第三警察隊泰安分隊警員陳士芳、陳步青
    以受處分人駕駛汽車有違反前揭道路交通管理處罰條例第三十三條第一項及第二
    十一條第一項第四款規定之行為當場攔停掣單舉發，因受處分人拒絕簽收警員開
    立之舉發違反道路交通管理事件通知單，經警員在舉發通知單上載明受處分人拒
    絕簽收之事由後，依違反道路交通管理事件統一裁罰標準及處理細則第十一條第
    一項第一款規定，視為受處分人已經收受該通知單。嗣受處分人於應到案日期前
    申訴，原處分機關函請舉發機關調查結果，仍認受處分人有上開違規行為，乃依
    道路交通管理處罰條例第三十三條第一項、第二十一條第一項第四款、第六十三
    條第一項第一款規定於九十二年四月二十九日裁處受處分人罰鍰四萬三千元，並
    予記違規點數一點。
三、訊據受處分人甲○○矢口否認有於前揭時間駕駛車牌號碼ＫＳ—六七七號營業用
    曳引車行經上開路段且於禁止行駛中線車道之路段行駛於中線車道等違規行為，
    辯稱：車子是我父親開的，從宜蘭出發送貨去苗栗我坐在駕駛座右座，我沒有開
    車，那時候我在睡覺云云。經查，受處分人駕駛營業用曳引車於前揭時地違規行
    駛中線車道等情，業據證人即目睹受處分人駕駛汽車違規行駛之警員陳士芳於本
    院九十二年六月三十日調查時，以具結擔保其供述之真實性，並在負擔偽證罪之
    處罰心理下證稱：在高速公路一五０點八公里路段，有設一個載重貨車或聯結車
    禁止行駛中線道，在一五二點五公里南下路段，發現一輛聯結車，行駛在中線車
    道，駕駛人就是證人黃永富的兒子，我們在攔下來之前有看到是一個年輕人在開
    車，後來我們把車子攔停時，是黃永富從駕駛座後面床鋪的位子下車，一臉睡相
    ，就對我們說不要開他紅單，車子是他兒子開的，當時有錄音帶為證，後來他才
    去叫他兒子下車，當時他兒子已經爬到乘客座，後來發現他兒子只有營業大貨車
    的駕照，沒有聯結車的駕照等語明確；且有同時在場目睹之證人陳步青具結證稱
    ：違規的經過，有先確認駕駛的人是誰，當時他父親下車時，一臉睡眼惺忪的樣
    子等語明確。按證人陳士芳、陳步青乃為原處分機關所認定受處分人有前開駕駛
    汽車違規行為之原證人，其並到庭在本院法官面前以言詞供述本件訴訟上之待證
    事實–即受處分人有前開違規事實，本院由其上述證述已得有受處分人確有上開
    違規行為之心證，且於本件卷存證據資料內並無任何積極證據足以證明證人陳士
    芳、陳步青上開證詞係屬虛偽，亦無足以令人顯信證人陳士芳、陳步青之證述為
    不可採之品性證據或前科證據存在，本院自不得僅以證人係本件開單告發之員警
    而全盤抹煞其在訴訟上所具有之原證人資格。而證人黃永富即受處分人之父親雖
    到庭證稱：車子是我開的，一路上都是我開的，我行駛的車道有違規，我行駛在
    中線的車道，我兒子在車上睡覺等語，惟證人黃永富當日從車上下車時，係一臉
    睡相，此經證人陳步青證述明確，且證人陳士芳亦證述在將車子攔停前有見到是
    一個年輕人在開車等語明確，並有當場所錄之錄音帶譯文在卷可稽，核證人黃永
    富所述之情節與前開證人陳士芳、陳步青及錄音帶譯文之內容情節均不相符，尚
    難採信。況且交通警察掣單舉發違反道路交通管理處罰條例所列之違規事實，本
    質上為行政處分，係公務員基於職務上之權力，依法就特定之具體事件所為之具
    公法上效果之單方面行政行為，基於公務員為公法上行為具有公信力之原則，該
    行政行為當可被推定為真正，其據以依法處分之事實認定亦為正確無誤。從而本
    件受處分人雖以前開情詞為辯，尚難認為可採，本件事證明確，受處分人有上述
    違規行為洵堪認定。
四、綜上所述，受處分人確係僅領有大貨車駕駛執照仍行駛營業用曳引車且行駛於高
    速公路上時，有違反管制規定，行駛於中線車道之違規行為，而原處分機關依前
    揭道路交通管理處罰條例第三十三條第一項、第二十一條第一項第四款、第六十
    三條第一項第一款、違反道路交通管理事件統一裁罰標準表之規定，裁處受處分
    人罰鍰四萬三千元，並記違規點數一點，惟於九十年一月十七日道路交通管理處
    罰條例增修第二十一條之一，於該條第一項第四款將領有大貨車駕駛執照駕駛聯
    結車之處罰由六千元以上一萬二千元以下之罰鍰提高為四萬元以上八萬元以下罰
    鍰，其餘構成要件均相同，受處分人既於九十二年一月十四日為上開違規行為，
    故本應適用新修正之道路交通管理處罰條例第二十一條之一第一項第四款規定，
    原處分機關適用同法第二十一條第一項第四款，顯有違誤，應依道路交通管理處
    罰條例第二十一條之一第一項第四款、第三十三條第一項、第六十三條第一項第
    一款、違反道路交通管理事件統一裁罰標準表之規定，裁處受處分人罰鍰四萬三
    千元，並記違規點數一點，受處分人之異議雖無理由，惟原處分既有上開之違誤
    ，自應將原處分撤銷，另為裁定如主文第二項所示。
據上論斷，應依道路交通案件處理辦法第二十條前段，裁定如主文。
中      華      民      國      九十二      年      十    月    十七    日
                            臺灣宜蘭地方法院交通法庭
                                法  官  鄭  貽  馨
右正本證明與原本無異。
如不服本裁定，應於裁定送達後五日內向本院提出抗告狀。( 應附繕本 )
                                書記官  吳  明  蓉
中      華      民      國      九十二      年      十    月   二十二   日


司法院資訊處製作；財團法人民間司法改革基金會備份。
